臺灣高等法院刑事裁定
109年度聲字第3590號
聲  請  人
即  被  告  王逸丞



選任辯護人  吳怡德律師
上列聲請人因殺人案件，不服本院法官於中華民國109年8月31日
所為之羈押處分(109年度上訴字第3159號)，聲請撤銷羈押處分
，本院裁定如下：
    主  文
聲請駁回。
    理  由
一、聲請意旨略以：㈠聲請人即被告王逸丞為本案案發後，首位
    出面向警方自首之人，其既已自願接受裁判，自再無逃亡或
    勾串共犯之意圖甚明；又109年度重訴字第2號刑事判決於民
    國109年7月9日宣判，該判決業已認定被告確有符合自首之
    要件；且卷內更無具體事證或相當理由，顯係單以本案被告
    所犯係重罪及所謂趨吉避凶、脫免刑責、不甘受罰之基本人
    性，即逕認被告有高度逃亡之或然率，而未考量被告最終仍
    出面自首之情，其理由尚有不備。㈡綜觀原羈押裁定所諭知
    事項，或仍未明白指出尚有何事證足以支持被告猶有羈押之
    必要性存在，倘予被告具保並搭配其餘強制裁定手段何以不
    得達成追訴、審判之目的，即逕認仍應予羈押，此實牴觸釋
    字第665號解釋之意旨，而有違背法令之情事，爰依卷內事
    證、歷次被告所述內容及到案情節等，請求撤銷原裁定，另
    為適法裁定云云。
二、按受命法官行準備程序，與法院或審判長有同一之權限，但
    第121條之裁定，不在此限，刑事訴訟法第279條第2項定有
    明文。而同法第121條規定須以「法院」裁定為之者，並不
    包括第101條、第101條之1之羈押，是以審判長、受命法官
    或受託法官均有為羈押處分之權限。次按對於審判長、受命
    法官、受託法官所為羈押之處分有不服者，受處分人得聲請
    其所屬法院撤銷或變更之（即準抗告）；受處分人得為撤銷
    或變更之聲請而誤為抗告者，視為已有聲請，同法第416條
    第1項第1款、第418條第2項後段分別定有明文。再按抗告法
    院認為抗告無理由者，應以裁定駁回之；準抗告亦準用之，
    同法第412條、第416條第4項亦有明定。本件被告聲請撤銷
    本院法官所為羈押處分，應為準抗告，其固誤以刑事抗告狀
    載稱係對於本院109年8月31日延長羈押裁定提起抗告，依前
    揭說明，應視為已為撤銷該羈押處分之聲請，先予敘明。
三、次按羈押審查程序，不在確認被告罪責與刑罰問題；乃在判
    斷有無保全之必要，法院於羈押審查羈押與否時，僅就卷證
    資料形式審查，並適用自由證明程序，而非以嚴格證明程序
    實質審理。此自由證明程序，並不要求達於無合理懷疑之確
    信程度，意即依檢察官提出之證據及法官訊問結果，以足使
    法官對被告犯行產生「確實如此」之程度，始得認定合乎羈
    押要件。且被告有無羈押之必要，法院係審查被告犯罪嫌疑
    是否重大、有無羈押原因及有無賴羈押以保全偵審或執行之
    必要，就具體個案情節與以斟酌；如就客觀情事觀察，法院
    羈押或延長羈押之裁定，在目的與手段間之衡量，並無明顯
    違反比例原則，即無違法或不當可言。
四、經查，被告前經本院法官訊問後，認其涉犯刑法第271條第1
    項之殺人罪，犯罪嫌疑重大，有刑事訴訟法第101條第1項第
    3款(司法院釋字第665號)情形，非予羈押，顯難進行審判或
    執行，於109年8月31日執行羈押，有訊問筆錄、押票、押票
    回證在卷可稽(本院卷第163至167、173、174-1頁)，且被告
    所涉之殺人罪，業經原審判處有期徒刑11年，有原審判決書
    在卷可佐(本院卷第29至74頁)。聲請意旨雖稱被告係首位出
    面向警方自首之人，被告無逃亡或勾串共犯云云。惟原審依
    憑被告、同案被告林揚智、沈峻詰、楊秀宏等人之供述，暨
    新北市政府警察於新莊分局偵查報告、新北市政府警察局新
    莊分局轄內屠建航命案現場勘查初步報告（含證物採集清單
    、現場勘查初步照片）、新北市政府警察局新莊分局轄內屠
    建航命案現場勘察報告及附件（現場示意圖、現場勘察照片
    、勘察採證同意書、證物清單、刑事案件證物採驗紀錄表、
    內政部警政署刑事警察局109年1月30日刑紋字第1088029858
    號鑑定書、新北市政府警察局109年1月20日新北警鑑字第10
    90100766號鑑驗書、新北市政府警察局109年2月7日新北警
    鑑字第1090201279號鑑驗書）、新北市○○區○○路00○0號現場
    照片、被害人身分證、診斷證明書、受傷位置照片、被害人
    傷勢照片、監視錄影畫面翻拍照片、行車路徑示意圖、馬偕
    紀念醫院乙種診斷證明書、108年12月17日臺灣新北地方法
    院檢察署相驗筆錄、相驗屍體證明書、檢驗報告、108年12
    月24日臺灣新北地方法院檢察署解剖筆錄、相驗屍體證明書
    、解剖照片、109年1月30日臺灣新北地方檢察署相驗屍體證
    明書、法務部法醫研究所109年1月21日法醫理字第10800075
    180號函及函附法醫研究所109年1月20日（108）醫鑑字第10
    81102909號解剖報告書暨鑑定報告書、車牌號碼000-0000號
    借用紀錄、林渭峰與楊秀宏買賣契約書翻拍照片、車輛詳細
    資料報表：BBZ-5358、BDG-0909、AYH-7813、BEQ-5178、【
    王逸丞】新北市政府警察局新莊分局扣押筆錄暨扣押物品目
    錄表、【楊秀宏】新北市政府警察局新莊分局扣押筆錄暨扣
    押物品目錄表、【沈峻詰】新北市政府警察局新莊分局搜索
    扣押筆錄暨扣押物品目錄表、法醫研究所109年3月30日法醫
    理字第10900013060號函、台灣基督教長老教會馬偕醫療財
    團法人馬偕紀念醫院109年3月27日馬院醫急字第1090001727
    號函及函附屠建航病歷影本等相關證據資料，認其殺人罪事
    證明確而判處有罪在案，足認被告上開犯罪嫌疑確屬重大，
    且被告涉犯之殺人罪，為最輕本刑5年以上有期徒刑之重罪
    ，並經原審判處有期徒刑11年，刑度不可謂不重，本於趨吉
    避凶、脫免刑責、不甘受罰之基本人性，受此重刑時，難免
    伴有逃亡之高度可能，倘法院最後判決結果非被告所預期者
    ，難期被告能服膺之，為確保後續程序之進行，避免造成國
    家刑罰權難以實現之危險增高，實有相當理由足認被告有逃
    避審判、刑罰執行之高度可能性與動機，而有逃亡之虞，審
    酌被告所涉犯罪對國家、社會秩序之危害程度、本案訴訟進
    行之程度(本院預定於109年9月22日行準備程序)、國家刑事
    司法權之有效行使、公共利益之維護、被告人身自由之私益
    及防禦權受限制之程度，就其目的與手段依比例原則權衡，
    為確保日後審判程序及刑罰執行之目的得以順利進行，認有
    羈押之必要，尚無從以具保、責付或限制住居、限制出境出
    海等手段替代。本院法官審酌全案相關事證，斟酌訴訟進行
    程度及其他一切情事，認被告有刑事訴訟法第101條第1項第
    3款之羈押原因存在，且有羈押之必要，而為羈押處分，乃
    就具體案情依法裁量之職權行使，在目的與手段間之衡量，
    並無違反比例原則，於法並無不合。聲請意旨猶執前詞，指
    摘原處分不當，為無理由，應予駁回。
五、據上論斷，依刑事訴訟法第220條，裁定如主文。
中　　華　　民　　國　　109 　年　　9 　　月　　11　　日
                  刑事第二十五庭 審判長法  官 邱滋杉
                                       法  官 陳彥年
                                       法  官 文家倩
以上正本證明與原本無異。
如不服本裁定，應於收受送達後五日內向本院提出抗告狀。
                                       書記官 桑子樑
中　　華　　民　　國　　109 　年　　9 　　月　　11　　日